臺灣臺中地方法院刑事判決　　　　　　　　　　　　九十三年度訴字第二九一四號
　　公　訴　人　臺灣臺中地方法院檢察署檢察官
　　被　　　告　甲○○
右列被告因詐欺案件，經檢察官提起公訴（九十三年度偵字第一九三五六號），被告
於準備程序中就被訴事實為有罪之陳述，受命法官於聽取當事人之意見後，本院合議
庭裁定改以簡式審判程序審理，判決如左：
    主  文
甲○○幫助連續意圖為自己不法之所有，以詐術使人將本人之物交付，處有期徒刑
月，如易科罰金，以佰元折算壹日。
    事  實
一、甲○○在可預見不詳真實姓名的「陳姓」成年男子刻意蒐集他人銀行存摺、提款
    卡使用，將可能藉由蒐集之銀行存摺、提款卡，遂行其詐欺取財犯罪之目的，而
    其發生並不違背自己本意的情況下，基於幫助「陳姓」成年男子犯詐欺取財罪之
    不確定故意，於民國九十三年八月初某日，在臺中市○區○○路與益華街口，將
    其向誠泰商業銀行松竹分行申請開立之帳號000000000000號存款帳
    戶的存摺、提款卡、連同存摺密碼、提款卡密碼及語音系統密碼，以新臺幣（下
    同）一千元的價格，售與「陳姓」成年男子，作為「陳姓」成年男子詐欺取財供
    被害人匯款之指定匯款帳戶。「陳姓」成年男子遂意圖為自己不法之所有，並基
    於概括犯意，於（一）九十三年八月九日，發送手機簡訊與丙○○，佯稱丙○○
    在臺北市信義區新光三越刷卡消費二萬六千八百元，待丙○○以手機簡訊所留電
    話號碼查詢，「陳姓」成年男子即佯稱係刷卡中心「羅主任」，要求丙○○持金
    融卡至自動櫃員機依指示操作，以查詢信用卡是否業已遭到盜刷，致丙○○陷於
    錯誤，誤認確可以金融卡在自動櫃員機查詢信用卡是否遭到盜刷，復因不諳自動
    櫃員機操作特性，而於同日晚上九時十一分許，至新竹縣竹東鎮○○路中正郵局
    自動櫃員機，依對方指示操作自動櫃員機，將二筆各九萬九千九百九十九元，合
    計十九萬九千九百九十八元之款項，轉入甲○○前開銀行存款帳戶。（二）九十
    三年八月十一日下午四時許，發送手機簡訊與丁○○，佯稱丁○○在臺北市信義
    區新光三越今生今飾專櫃刷卡消費二萬六千八百元，待丁○○以手機簡訊所留電
    話號碼查詢，「陳姓」成年男子即佯稱係「吳警官」，要求丁○○持現金卡至自
    動櫃員機依指示操作變更信用卡密碼，致丁○○陷於錯誤，誤認確可以現金卡在
    自動櫃員機變更信用卡密碼，復因不諳自動櫃員機操作特性，而於同日下午五時
    三十分許，至桃園地區某自動櫃員機，依對方指示操作自動櫃員機，將二筆各九
    萬九千九百九十九元，合計十九萬九千九百九十八元（起訴書誤認為二十九萬九
    千九百九十七元）之款項，轉入甲○○前開銀行存款帳戶。（三）九十三年八月
    十一日，發送手機簡訊與乙○○，佯稱乙○○在臺北市信義區新光三越今生今世
    專櫃刷卡消費二萬六千八百元，待乙○○以手機簡訊所留電話號碼查詢，「陳姓
    」成年男子即佯稱係中央銀行「羅主任」，要求乙○○持金融卡至自動櫃員機依
    指示操作止付所有信用卡交易，致乙○○陷於錯誤，誤認確可以金融卡在自動櫃
    員機止付所有信用卡交易，復因不諳自動櫃員機操作特性，而於同日下午六時四
    十五分許，至臺北地區某自動櫃員機，依對方指示操作自動櫃員機，將二筆分別
    為四千四百八十五元、一千一百六十三元，合計五千六百四十八元之款項，轉入
    甲○○前開銀行存款帳戶。嗣因丙○○、丁○○、乙○○事後發現原先金融機構
    帳戶內的款項因匯出而短少，始警覺受騙並報警處理，經警方循線查悉上情。
二、案經臺中市警察局第五分局報告臺灣臺中地方法院檢察署檢察官偵查起訴。
    理  由
一、
（一）右揭事實，業據被告甲○○於本院審理時自白不諱，核與證人丙○○、丁○○
      於警詢及檢察官偵查時證述被害情節、證人乙○○於警詢時證述被害情節相符
      。此外，並有誠泰商業銀行松竹分行九十三年九月三日誠泰松竹字第九三－九
      十號函附之被告帳號000000000000號存款帳戶業務往來約定書、
      丙○○提供之匯款單據二紙、丁○○提供之匯款單據二紙、乙○○提供之匯款
      單據二紙在卷可稽，堪認被告前開自白確與事實相符。而丙○○、丁○○及乙○○確係遭歹徒詐欺取財無訛。
（二）按刑法關於犯罪之故意，係採希望主義，於直接故意，須行為人對於構成犯罪
      之事實，具備明知及有意使其發生之兩個要件；於間接故意，須行為人對於構
      成犯罪之事實，具備預見其發生及其發生不違背行為人本意之兩個要件（最高
      法院二十二年上字第四二二九號判例參照）。銀行存款帳戶的存摺及提款卡僅
      係供使用人作為存款、提款、匯款或轉帳之工具，且一般人在正常情況下，均
      得自行向銀行申請開立活期存款帳戶，而領取帳戶存摺及提款卡使用，並無任
      何特定身分之限制。苟非意在將該存款帳戶作為犯罪之不法目的或掩飾真實身
      分，實無蒐集他人存款帳戶存摺或提款卡之必要，是銀行存款帳戶的存摺及提
      款卡，並無客觀之經濟價值或交換價值。顯見，被告甲○○將前開銀行存款帳
      戶的存摺、提款卡、連同存摺密碼、提款卡密碼及語音系統密碼，出售給前開
      不詳真實姓名之「陳姓」成年男子使用之際，已預見「陳姓」成年男子將藉由
      蒐集之銀行存摺、提款卡、存摺密碼、提款卡密碼及語音系統密碼，遂行其詐
      欺取財犯罪之目的，而其發生並不違背被告的本意，至為明顯。
（三）丙○○、丁○○、乙○○僅透過電話與歹徒洽詢信用卡遭盜刷及操作自動櫃員
      機等相關事宜，並未直接與歹徒見面，亦未曾見過被告甲○○本人，故本案並
      無任何積極證據證明被告係與「陳姓」成年男子共同基於意圖為自己不法所有
      之犯意聯絡，亦無積極證據證明被告有參與前開詐欺取財罪構成要件之行為。
      被告既僅係以幫助之意思，參與詐欺取財罪構成要件以外之行為，自僅成立詐
      欺取財罪之幫助犯，並非共同正犯。
（四）綜上所述，本案事證明確，被告甲○○犯行洵堪認定。
二、按刑法上之幫助犯，係指以幫助之意思，對於正犯資以助力，而未參與實施犯罪
    之行為者而言（最高法院四十九年臺上字第七七號判例參照）。次按連續幫助與
    幫助連續原屬有別，如基於概括犯意，多次幫助他人犯罪，為連續幫助；如以一
    幫助行為，幫助他人連續犯罪，則為幫助連續，就幫助犯言，僅有一次之犯罪行
    為（最高法院八十六年度臺上字第五六八Ｏ號、八十七年度臺上字第三八六五號
    判決參照）。經查，不詳真實姓名之「陳姓」成年男子，意圖為自己不法之所有
    ，並基於概括犯意，於事實一（一）至（三）所示之時間，冒用刷卡中心「羅主
    任」、「吳警官」及中央銀行「羅主任」的名義，向丙○○、丁○○、乙○○佯
    稱可以利用自動櫃員機查詢信用卡是否遭盜刷、變更信用卡密碼及止付信用卡交
    易，並利用渠等不諳自動櫃員機操作特性的機會，指示渠等操作自動櫃員機，致
    渠等陷於錯誤，而將款項轉入被告甲○○前開銀行存款帳戶，核「陳姓」成年男
    子所為，係犯刑法第三百三十九條第一項之詐欺取財罪，其先後三次詐欺取財犯
    行，時間緊接、方法相同，觸犯構成要件相同之罪名，顯係基於概括犯意反覆為
    之，為刑法第五十六條之連續犯。換言之就正犯「陳姓」成年男子部分，係屬詐
    欺取財連續犯之態樣。而被告雖提供其銀行存款帳戶的存摺、提款卡、存摺密碼
    、提款卡密碼及語音系統密碼，供「陳姓」成年男子以該銀行存款帳戶作為詐欺
    取財之匯款工具，然僅係以幫助之意思，參與刑法第三百三十九條第一項詐欺取
    財罪構成要件以外之行為，依刑法第三十條第一項規定，核其所為，係犯同法第
    三百三十九條第一項連續詐欺取財罪之幫助犯，爰依刑法第三十條第二項規定，
    按正犯之刑減輕之。公訴意旨雖認定被告係涉犯洗錢防制法第二條第二項之掩飾
    他人因重大犯罪所得財物，應依同法第九條第二項規定處斷及刑法第三十條第一
    項、第三百四十條之常業詐取罪之幫助犯。然本案既經公訴檢察官變更原起訴法
    條為刑法第三十條第一項、第三百三十九條第一項之連續詐欺取財罪之幫助犯，
    而公訴檢察官復有實行公訴之職權，於實行公訴時，自有變更或更正原起訴法條
    之權限，故本院無庸再爰引刑事訴訟法第三百條規定，變更原檢察官所引應適用
    之法條，附此說明。爰審酌被告並無任何刑事前案紀錄，有臺灣高等法院被告全
    國前案紀錄表及臺灣臺中地方法院檢察署刑案資料查註紀錄表附卷可稽，堪認其
    犯案前品行尚佳，並斟酌被告將申請之銀行存款帳戶存摺、提款卡、存摺密碼、
    提款卡密碼及語音系統密碼，提供他人作為犯詐欺取財罪之匯款帳戶，助長犯罪
    之不良風氣，導致犯罪偵查之困難，犯罪動機可議，犯罪行為殊屬不當，被告本
    身並未實際參與詐欺取財之犯行，責難性較輕及被告犯後業已坦承犯行，態度尚
    稱良好等一切情狀，量處如主文所示之刑，並諭知易科罰金之折算標準。
據上論斷，應依刑事訴訟法第二百七十三條之一第一項、第二百九十九條第一項前段
，刑法第三十條、第三百三十九條第一項、第四十一條第一項前段，罰金罰鍰提高標
準條例第一條前段、第二條，判決如主文。
中      華      民      國    九十三    年     十二     月    三十一    日
                                    臺灣臺中地方法院刑事第三庭
                                        法  官  陳  得  利
右正本證明與原本無異。
如不服本判決，應於送達後十日內向本院提出上訴狀（須附繕本），上訴於臺灣高等
法院臺中分院。
                  書記官
中      華      民      國    九十三    年     十二     月    三十一    日
附錄本案論罪科刑法條全文：
刑法第三百三十九條
意圖為自己或第三人不法之所有，以詐術使人將本人或第三人之物交付者，處五年以
下有期徒刑、拘役或科或併科一千元以下罰金。
以前項方法得財產上不法之利益或使第三人得之者，亦同。
前二項之未遂犯罰之。
